臺灣高等法院交通事件裁定　　　　　　 96年度交抗字第127號
抗　告　人
即受處分人　甲○○○
上列受處分人因違反道路交通管理處罰條例案件，不服臺灣士林
地方法院，中華民國95年12月27日所為裁定（95年度交聲字第38
9號），提起抗告，本院裁定如下：
    主  文
抗告駁回。
    理  由
一、原處分意旨略以：本件抗告人即受處分人甲○○○於民國94
    年12月9日16時40分，駕駛車牌號碼2A-8717號自用小客車沿
    汐止市○○街往東湖方向行駛至肇事地點時，與沿福德一路
    左轉康寧街行駛之車號AYI-516號重機車撞擊而肇事，經警
    舉發「闖紅燈」之違規，認其違反道路交通管理處罰條例第
    53條第1項、第63條第1項第3款之規定，並經原處分機關（
    即臺北市交通事件裁決所）依上開規定及違反道路交通管理
    事件統一裁罰標準及處理細則等規定，於95年4月14日裁處
    受處分人罰鍰3,600元，並依同條例第63條第1項第3款記違
    規點數3點。
二、受處分人異議意旨略以：
  (1)伊當時是沿康寧街往東湖方向行駛，當時已注意號誌為綠燈
    ，即依原本行駛之車速（時速約30-40公里）繼續前進，約
    不到2秒，過了路口看到前方號誌變為黃燈，突遭摩托車騎
    士賴洺樟所駕駛之機車由左側撞擊。應該是該機車提前起步
    （當時福德一路口之號誌應該是紅燈欲轉為綠燈）車速過快
    致撞擊受處分人之車。
  (2)本件現場並無機器設備拍攝到受處分人闖紅燈，也非警察當
    場目睹舉發開單，完全沒有客觀之證據。而據賴洺樟稱現場
    有目擊證人可作證云云，然查現場附近並無住家，目擊證人
    稱其於住家做體操而全程目擊本件車禍，殊難採信。受處分
    人向原處分機關表示不服舉發，經原處分機關裁決維持舉發
    結果後，於法定期限內聲明異議云云。
三、原裁定意旨略以：
  (1)訊據受處分人到庭陳稱：「（異議理由？）我沒有闖紅燈
    ，我是綠燈過，過了斑馬線一半多一點才變黃燈。是騎摩托
    車的人從我左邊撞過來。」（參見原審95年9月29日訊問筆
    錄）。
  (2)受處分人雖否認有闖紅燈之情事，但受處分人就同一事件所
    涉傷害罪嫌於臺灣士林地方法院檢察署偵查時，業經目擊證
    人管凱麟結證稱：「（你當時看到什麼?）該處是福德街、
    康寧街的丁字路口，我家正好在丁字路紅綠燈的上方，當時
    康寧街已從黃燈變紅燈約一、二秒，福德街已經變成綠燈，
    一部機車從福德街騎過來左轉康寧街，一部紅色金龜車從康
    寧街往東湖方向過來，在內側車道靠近對向的機車停等區附
    近撞到，金龜車的左側車身撞到機車的何部位我不清楚，之
    後機車稍微彈起來，人就往後方飛出倒在紅色車子的後方，
    機車往左前方倒，撞擊發生時，機車的位置是在紅車的左前
    方，所以機車倒在前方。紅車立刻停在原處，車上的駕駛就
    是庭上的被告，他有下車，我在上面跟他說請他打ll9，路
    邊正好有一家餐廳，我猜被告可能請他們打ll9，我當時沒
    有下去還在上面看，ll9很快就來了把傷者載走，我見警察
    還沒來，我就下去，我下去才看到警察，我當場跟被告說，
    是你不對，妳闖紅燈，叫他要去向傷者道歉，被告說他會去
    ，他還叫我不要跟警察講，我跟警察說，紅車闖紅燈，之後
    我就想走，警方叫我留電話，我沒有留，過了一星期，警察
    找我們里長，里長又找鄰長，鄰長找到我，我才出面作證。
    」、「（你確定有看到被告闖紅燈？）我居高臨下看得很清
    楚，我也不認識雙方，本來我也不想做證，我何必要說謊。
    我當時是以台語跟被告交談，他說叫我不要講，而不是不要
    亂講，如果他當時就否認，我一定會跟警察講，這是正義的
    問題，而且我是看到警察還沒來，我才會下去。」等語甚詳
    ，此經調閱臺灣士林地方法院檢察署95年度偵字第10827號
    偵查卷，並附卷可憑。此外，臺灣省臺北縣車輛行車事故鑑
    定委員會亦認定被告未依號誌行駛為肇事原因，有臺灣省臺
    北縣車輛行車事故鑑定委員會95年4月21日北縣鑑字第95041
    4號鑑定意見書1份在上開偵查卷可參。
  (3)按證人管凱麟與受處分人素無仇怨，其於偵訊中所為之證詞
    復受具結程序及偽證罪之擔保，實無故意設詞誣陷受處分人
    之動機與必要，受處分人有上開之違規事實，應堪認定。從
    而原處分機關依道路交通管理處罰條例第53條第1項、第63
    條第1項第3款，道路交通安全規則第102條第1項第1款及違
    反道路交通管理事件統一裁罰基準表規定，裁處罰鍰3,600
    元，併記違規點數3點，並無不當。本件聲明異議為無理由
    ，應予駁回。
四、抗告意旨略以：
  (1)抗告人並未闖紅燈，伊當時是沿康寧街東湖方向行駛，當時
    已注意號誌為綠燈，即依原本行駛之車速（時速約30- 40公
    里）繼續前進，約不到2秒，過了路口看到前方號誌變為黃
    燈，突遭摩托車騎士賴洺樟所駕駛之機車由左側撞擊。應該
    是該機車提前起步（當時福德一路口之號誌應該是紅燈欲轉
    為綠燈）車速過快致撞擊抗告人之車。且依照事故現場之照
    片，抗告人之車左側有招撞擊之凹痕，而前方保險桿並無擦
    撞之痕跡，足見係該機車違規撞擊抗告人之車。
  (2)依現場圖記載賴洺樟之機車顯然未依規定兩段式左轉，而違
    規左轉猛然撞擊抗告人之車，就賴洺樟未戴安全帽、未依規
    定兩段式左轉、搶先起步等，始為肇事之原因。且現場並無
    機器設備拍攝到抗告人闖紅燈，也非警察當場目睹舉發開單
    ，完全沒有客觀之證據，僅有賴洺樟片面之詞。而據賴洺樟
    稱現場有目擊證人可作證云云，然查現場附近並無住家，目
    擊證人稱其於住家做體操而全程目擊本件車禍，殊難採信。
  (3)另，抗告人並未經法院審判證明有過失傷害他人之犯罪事實
    ，原裁定遽認定抗告人有「闖紅燈」之犯行，有違刑事訴訟
    法第154條第1項、道路交通管理處罰條例第89條前段之規定
    ，其適用程序違法，應予撤銷。
  (4)末查，證人管凱麟雖非刻意設詞誣陷抗告人，然其於警訊、
    偵查中之證詞，均屬審判外之陳述，依刑事訴訟法第159條
    之規定，並無證據能力，且其證言與客觀事實不符、充斥推
    測性、選擇性、顯有誇大不實之處，令人懷疑，有顯不可信
    之情況，在未經審判程序進行交互詰問之前，尚難採信。請
    予以撤銷原裁定另為適法之處分等語。
五、經查：
  (1)按汽車駕駛人，行經有燈光號誌管制之交岔路口闖紅燈者，
    處新台幣1800元以上5400元以下罰鍰，並記違規點數3點道
    道路交通管理處罰條例第53條、第63條第1項第3款分別定有
    明文。
  (2)次按法院受理交通事件，準用刑事訴訟法之規定，道路交通
    管理處罰條例第89條前段定有明文，是刑事訴訟法第155 條
    ：「證據之證明力，由法院本於確信自由判斷。但不得違背
    經驗法則及論理法則。無證據能力、未經合法調查之證據，
    不得作為判斷之依據」之規定所揭示刑事訴訟法上法院認定
    事實之重要原則，於法院審理行為人違反道路交通管理處罰
    條例案件時，當有其適用。即關於證據證明力之採擇，為事
    實審法定之職權，只要認定不違背經驗與論理法則，即不違
    法。本件目擊證人管凱麟所為之證詞，既經具結，已具備法
    定之證據能力，且證人與抗告人並不相識，毫無怨懟，自無
    自陷於偽證罪之追訴而構詞誣賴抗告人之理，於本件卷存證
    據資料內亦無任何積極證據足以證明證人上開證述係屬虛偽
    ，況抗告人就上開證人之證述，復無法提出有力之證據資料
    ，以使法院對證人所述產生合理之懷疑。是抗告人雖以上揭
    情詞置辯，然並未提出任何證據足資佐證，尚難認為可採，
    其上開違規情事洵屬明確。
  (3)從而，原處分機關以受處分人有前揭違規事實，依道路交通
    管理處罰條例第53條第1項、第63條第1項第3款及違反道路
    交通管理事件統一裁罰基準表之規定，裁處新臺幣3,600元
    ，並記違規點數3點，核屬有據；原審駁回其所提出之異議
    ，自屬正確。抗告人仍執前詞空言指摘原裁定不當，為無理
    由，應予駁回。
六、據上論結，應依道路交通管理處罰條例第89條，道路交通案
    件處理辦法第26條，刑事訴訟法第412條，裁定如主文。
中　　華　　民　　國　　96　　年　　2 　　月　　27　　日
                  交通法庭審判長法  官  楊炳禎
                                法  官  李春地
                                法  官  黃俊明
以上正本證明與原本無異。
不得再抗告。
                                書記官  廖婷璇
中　　華　　民　　國　　96　　年　　2 　　月　　27　　日
